最高法院刑事裁定　　　　　　　　　　　　　　　　九十一年度台抗字第三八四號
　　抗　告　人　甲○○
　　　　　　　　乙○○
右抗告人等因貪污案件，不服台灣高等法院台中分院中華民國九十一年八月十四日駁
回聲請法官迴避之裁定（九十一年度聲字第六一０號），提起抗告，本院裁定如左：
    主  文
抗告駁回。
    理  由
本件原裁定以刑事訴訟法第十八條第二款規定，得聲請法官避原因之所謂「足認其
執行職務有偏頗之虞者」，係指以一般通常之人所具有之合理觀點，對於該承辦法官
能否為公平之裁判，均足產生懷疑；且此種懷疑之發生，存有其安全客觀之原因，而
非僅出諸當事人自己主觀之判斷者，始足當之。至於訴訟上之指揮乃專屬於法院之職
權，當事人之主張、聲請，在無礙於事實之確認以及法的解釋適用之範圍下，法院固
得斟酌其請求以為訴訟之進行，但仍不得以此對當事人之有利與否，作為其將有不公
平裁判之依據，更不得以此訴訟之進行與否而謂有偏頗之虞聲請法官避。有本院七
十九年台抗字第三一八號判例可資參照。抗告人甲○○、乙○○主張因貪污案件，前
經原審以九十年度上訴字第一二八五號分由審判長羅禮政、受命法官蔡聰明、陪席法
官陳欣安審理並判處罪刑，嗣經本院以九十一年度台上字第三四二四號撤銷發回更審
後，原審以九十一年度上更(一)字第一八九號受理，仍分由羅禮政擔任審判長、陳欣安
擔任受命法官，蔡聰明擔任陪席法官，上開三位法官既曾擔任本案前審承審法官，於
本案審理前即產生不利於抗告人等之心證，避免無意間受前審審理所得心證之影響，
無法確實本於直接、言詞審理從零開始形成心證，更難期待當事人能信服法官之公正
性及裁判之結果，而減損司法威信，是為確保抗告人等公平審判之權利，並使抗告人
等心悅誠服，而聲請上開三位法官迴避云云，經查與上開法條規定不合，且其此種懷
疑之發生僅出諸抗告人等自己主觀之判斷，亦與上開所謂「足認其執行職務有偏頗之
虞者」不符，因認其聲請無理由，應予以駁回，經核尚無違誤。查行合議審判之案件
，為準備審判起見，得以庭員一人為受命法官，於審判期日前，訊問被告及蒐集或調
查證據，刑事訴訟法第二百七十九條第一項定有明文。此項規定，依同法第三百六十
四條固為第二審審判所準用。惟法條既規定得以庭員一人為受命法官，於審判期日前
，訊問被告及蒐集或調查證據，自表示第二審審判是否由受命法官先行開調查庭，抑
或直接行合議審判，法院本得視案情之需要為之，為法院訴訟上之指揮職權，自不得
以法院未先開調查庭，而直接定辯論庭，即謂法官執行職務有偏頗之虞。抗告意旨仍
執陳詞，並憑己見，指摘原裁定不當，為無理由，應予駁回。
據上論結，應依刑事訴訟法第四百十二條，裁定如主文。
中      華      民      國    九十一    年      九      月    二十七    日
                              最高法院刑事第五庭
                                  審判長法官  謝  家  鶴
                                        法官  洪  文  章
                                        法官  花  滿  堂
                                        法官  陳  世  淙
                                        法官  洪  佳  濱
      右正本證明與原本無異
                                              書  記  官
中      華      民      國    九十一    年      十      月     十一     日
